【裁判字號】    92,勞上更(一),1
【裁判日期】    920630
【裁判案由】    確認僱傭關係存在等
【裁判全文】
臺灣高等法院民事判決                            九十二年度勞上更(一)字第一號
    上  訴  人  那魯灣股份有限公司即那魯灣職棒事業股份有限公司
    法定代理人  陳盛沺
    訴訟代理人  江旻書律師
    被上訴人    甲○○
    訴訟代理人  賴芳玉律師
右當事人間請求確認僱傭關係存在等事件，上訴人對於中華民國八十九年九月二十五
日臺灣臺北地方法院八十八年度勞訴字第三○號第一審判決提起上訴，經最高法院第
一次發回更審，本院判決如左：
    主      文
原判決廢棄。
被上訴人在第一審之訴及假執行之聲請均駁回。
第一、二審及發回前第三審訴訟費用，均由被上訴人負擔。
    事      實
壹、上訴人方面：
一、聲明：
    (一)原判決廢棄。
    (二)右廢棄部分，被上訴人在第一審之訴駁回。
    (三)如受不利判決，請准供擔保免為假執行。
二、陳述：除與原審及更審前本院判決記載相同者，茲引用外，補陳略稱：
    (一)本件仲裁判斷有與法院之確定判決同一效力：1.系爭仲裁判斷雖僅為個別仲裁
      ，然既經兩造合意為解決紛爭之機制，且被上訴人亦選擇仲裁程序遂行其權利
      保障，主動聲請仲裁，進行仲裁程序，則因被上訴人選擇之仲裁程序而作成之
      仲裁判斷，非不可類推適用仲裁法第三十七條之規定而認與法院之確定判決有
      同一效力。退言之，系爭仲裁契約雖非合意由仲裁法規定之仲裁機構為仲裁，
      然仍係依私法上契約自由而訂立，雖非直接根據有關仲裁之程序法而作成，其
      仲裁判斷若認無得據以聲請強制執行之效力（無與確定判決同一效力），但仍
      具仲裁契約之性質，而發生私法契約之效力，當事人仍可就仲裁判斷取得執行
      名義（聲請發支付命令或取得給付判決）後，據以強制執行。
    (二)系爭仲裁判斷縱無與法院確定判決同一效力，仍應有妨訴抗辯之適用：1.基於
      訴訟權之憲法保障，訴訟當事人有相當之程序處分權，此現行法乃有承認當事
      人可合意選擇訴訟制度或裁判外訟爭解決制度之規定。而仲裁契約係指當事人
      間將特定紛爭交付第三者即仲裁人為判斷，且願服其判斷之合意，此種合意即
      是以程序選擇權及程序主體性原則為依據；在仲裁契約存在中，當事人另提訴
      訟時，依仲裁法第四條第一項及第二項之規定，認仲裁契約存在為消極的訴訟
      要件，使一造之起訴因他造主張該契約存在而暫成為不合法，並要求受訴法院
      應裁定停止訴訟程序，同時命提付仲裁，而暫不得進行本案訴訟程序。此項內
      容之妨訴抗辯效力，亦係仲裁法對於兩造當事人合意選擇仲裁程序之行為所賦
      予者，而為當事人行使程序處分權、程序選擇權之結果。2.因非正式仲裁之合
      意，亦含有仲裁之基本要素，如當事人係以書面作成者，應認為一造違約起訴
      時，他造亦得主張仲裁契約存在之抗辯。之所以如此解釋、處理之理由為：
      此類仲裁契約，亦係以當事人間選擇程序而追求程序利益（因不使用訴訟程序
      所可節省之勞費）之意思為基礎，為保障當事人之程序主體地位，在民事訴訟
      法適用處分權主義及辯論主義之範圍內，應屬可許，亦為程序處分行為（程序
      法上契約）之一種，並非僅係依私法自治原則處分實體權之行為而已。在適
      用處分權主義及辯論主義之範圍內，原應肯定不起訴及撤回起訴之合意，均可
      在一定條件下，發生使起訴成為不合法（如：欠缺訴之利益）之效力。為與此
      類言之有據之肯定論取得平衡，對於上開類型之仲裁契約，亦有承認同類仲裁
      法上效力之必要。何況，此類仲裁契約除有關於選用仲裁程序（個別．非正式
      仲裁）外，尚含有不進行訴訟程序之要素在內，應就此部分適用同類法理，並
      得於原告確定不提付仲裁時，依民事訴訟法第二四九條第一項第六款以裁定駁
      回其訴。要求仲裁契約應以書面訂立之立法意旨，係包含防免程序進行延滯
      ，藉以促進訴訟等公益性要求在內。此項維護公益之要求，係對於當事人處分
      行為之限制，應非其間之合意所得排拒。從而，應認為除正式機構仲裁應適用
      仲裁法律（新仲裁法第四條，舊條例第三條）外，以書面訂立之非正式仲裁契
      約，亦得準用或類推適用仲裁法律。3.關於仲裁契約有無妨訴抗辯之效力及其
      根據為何，係屬應依其契約種類之不同分別加以論斷之問題。在機構仲裁契約
      （書面契約）之情形，應適用新仲裁法第四條；在以書面作成之個別．非正式
      仲裁契約之情形，則準用或類推適用同條規定，各可發生相當之訴訟上之效力
      ，一造對於他造違約之起訴，均得抗辯該類契約存在。4.本件兩造於職業棒球
      球員合約第十四條書面明定仲裁協議，縱使認非屬仲裁法第一條規定成立之機
      構仲裁合意，然如前述，尚應可類推適用仲裁法第四條等規定，或依訴訟契約
      性質發生訴訟法上妨訴抗辯之效力，而認被上訴人提起本件訴訟為不合法，應
      予駁回。
    (三)被上訴人提起本件訴訟欠缺訴之利益，無權利保護之必要：1.按保護必要（法
      律上正當利益要件）係訴有無理由應審究之要件，乃權利保護要件之內涵，欠
      缺者，法院應以判決駁回之。所謂保護必要，指本案欲得勝訴之當事人，在法
      律上有受判決之利益，當事人如得依其他方法達成目的或有其他救濟方式或祇
      能依該方法救濟者，亦應認無保護必要，仲裁契約即是。2.本件如本院前審所
      認：系爭職棒球員契約第十四條約定：「甲乙雙方（即上訴人與被上訴人）同
      意因本契約所生之任何爭議，均交由臺灣職業棒球大聯盟仲裁委員會，依其仲
      裁程序選定仲裁人以進行仲裁，並遵守該仲裁判斷。」自該條文之內容以觀，
      兩造就因系爭契約所生之爭議，實已達成依循仲裁制度以終局解決紛爭之協議
      ，雖兩造約定之「臺灣職業棒球大聯盟仲裁委員會」，並非依仲裁法第五十四
      條及仲裁機構組織與調解程序及費用規則設立之仲裁機構，為兩造所不爭，惟
      此僅生是否得適用仲裁法相關規定之問題而已，此種以發生一定程序法上效果
      為目的之契約條款既係出於當事人之任意處分且非顯失公平，復無違反強制或
      禁止規定，則本於契約自由精神，自應予尊重而承認其具有「訴訟契約」之性
      質，並發生一定訴訟法上之效力。被上訴人應受此仲裁條款拘束要無疑義。3.
      兩造仲裁條款既應拘束雙方，被上訴人於仲裁判斷後，違背系爭契約第十四條
      約定，另行提起本件訴訟，如前述，屬欠缺訴之利益，無權利保護必要，自應
      駁回其訴。
貳、被上訴人方面：
一、聲明：駁回上訴。
二、陳述：除與原審及更審前本院判決記載相同者，茲引用外，補陳略稱：
    (一)本件仲裁判斷未與法院之確定判決有同一效力：1.按仲裁人之判斷，於當事人
      間，與法院之確定判決有同一效力。而當事人於仲裁協議約定仲裁機構以外之
      法人或團體為仲裁者，視為未約定仲裁人‧‧‧是與法院確定判決有同一效力
      之仲裁機構仲裁判斷，須係由報經內政部徵得法務部會商各該事業主管機關同
      意後許可之仲裁機構所作成者，有最高法院九十一年度台抗字六三四號裁定可
      參，與本件最高法院九十二度台上字第一七○判決發回意旨相同。兩造對於那
      魯灣股份有限公司所選定台灣職棒大聯盟仲裁委員會，非依仲裁機構組織與調
      解程序及費用規則設立之仲裁機構，亦未報經內政部徵得法務部會商各該事業
      主管機關同意後許可之仲裁機構所作成之仲裁判斷，自不生與法院之確定判決
      有同一效力。2.關於「非仲裁法成立之仲裁機構所作仲裁判斷」之型態，其不
      具有法院確定判決之同一效力，於仲裁法第三十七條、五十四條及仲裁機構組
      織與調解程序及費用規則已有明文；如法條語意不清者，前揭所述判例、判決
      ，亦從仲裁法之立法意旨作合於目的性之解釋，在判例與法律同一拘束力之原
      則下，本件無從擴張解釋或類推解釋仲裁法第卅七條規定。
    (二)本件無類推適用仲裁法第四條妨訴抗辯權之適用，而認本件欠缺訴之利益：1.
      兩造職業棒球球員合約第十四條規定，兩造如有爭議，應依仲裁判斷決定，然
      縱因此發生妨訴抗辯權者，僅限於聯棒合約，非及於本件兩造所有僱佣關係，
      因此如遵守該仲裁判斷及依被上訴人所主張兩造於八十七年一月十三日終止合
      約後，兩造係另行成立業餘合約者，兩造仍就該業餘合約所生僱佣關係存否發
      生爭議，而有即受確認利益及權利保護必要，不受仲裁判斷拘束。國家在八十
      七年前商務仲裁法規仲裁機構為「商務仲裁協會」辦理仲裁事件，八十七年六
      月廿四後仲裁法規定辦理仲裁事件之仲裁機構僅限於依仲裁機構組織與調解程
      序及費用規則所組織之機構，不論本件臺灣職業棒球大聯盟仲裁委員會是否為
      被上訴人內部機關，但對於該委員會不符合仲裁法之仲裁機關，原審竟將完全
      無法依仲裁法提出撤銷仲裁判斷之紛爭，依法理解釋迴避國家、司法監督之機
      構所作仲裁判斷，發生與司法確定判決效力，等同於承認任意第三人所作調解
      程序，在不須經司法認可下，即發生與法院調解程序所作調解筆錄，一樣發生
      確定判決效力之解釋，顯屬謬誤。2.仲裁發生發生妨訴抗辯效力者，須具備書
      面、雙方簽名、依商務仲裁條例訂立，有最高法院六十四台抗字第二三九號判
      例、本院七十七年度國貿字第四號、七十八年度重上更字第五九號、七十九年
      重上更二字第八五號裁判均明揭其旨，並非概括的及於當事人訂立之任何仲裁
      契約，訴訟當事人不得以其他國家法律或仲裁機關規則訂立之仲裁契約據以為
      妨訴抗辯。
    (三)職棒合約第十四條規定應屬無效之約定：1.依系爭合約第十四條規定，形同發
      生仲裁法第三十七條之確定判決效力，意即拋棄妨訴抗辯權，然臺灣職棒大聯
      盟仲裁委員會非屬仲裁法之機構，其所仲裁判斷，當不具法院判決確定力，上
      開約定既然違反法律之強制規定，自屬無效。2.仲裁法第五條對於選任仲裁機
      構以外之法人或團體（非自然人）為仲裁人者，視為未選任仲裁人，但對於「
      非屬仲裁法之仲裁機構所組成且進行之仲裁程序」之效力如何，則於仲裁法並
      未明確規定，但透過前揭最高法院判例顯然認定不具效力，而此部分違反亦不
      屬於仲裁法第四十條第一項四款規定，本件仲裁判斷應不具效力，其契約之效
      力亦當不具拘束力自明。3.依紐約公約第二條第三項明定仲裁協議縱使有書面
      形式存在，但不一定所有書面協議都可以仲裁，其情形有三：一無效，涉及約
      定仲裁的意思表示的瑕疵問題及主觀仲裁容許性問題；二失效，此係條款內設
      立提請仲裁的時程逾越其約定時程即發生失效問題；三無法履行，指無法履行
      之仲裁約定，其效力與無效是相同的，本件非屬「仲裁法之仲裁機構」之仲裁
      約定」，依上開規定，屬「無法履行」之仲裁約定，即便依美國立法例其效力
      與無效相同。4.該仲裁約定拘束不利之一方必須服從仲裁判斷，而不得提出任
      何救濟，但因不符合仲裁法規定下又無法提出撤銷仲裁判斷，不合我國誠信原
      則、他方更有濫用權力之嫌，加以美國職棒案例（Johnson V. Green Bay
      Packers 272 Wis,149,161,74N.w. 2d 784.790,1956）亦採相同見解。
    理      由
一、被上訴人起訴主張兩造於民國 (下同) 八十五年二月一日簽訂職業棒球球員契約
    書（下稱系爭契約書），存續期間自八十五年一月一日起至八十九年十二月三十
    一日止，詎上訴人竟於八十六年十二月三十一日片面通知終止系爭僱傭契約，並
    自八十七年二月起未再支付伊薪資，其終止顯不合法。爰訴請確認兩造間僱傭關
    係存在，並依僱傭關係請求上訴人給付伊自八十七年二月一日起至八十八年二月
    底止計十三個月之薪資新台幣（下同）一百零九萬七千二百元及自起訴狀繕本送
    達翌日（八十八年四月八日）起至清償日止按年息百分之五計算之利息，暨自八
    十八年三月一日起至八十九年十二月三十一日止按月給付伊八萬四千四百元。
二、上訴人則以：兩造職業棒球球員合約第十四條為書面仲裁協議，該契約既經雙方
    簽名蓋章，自應受其拘束，本件仲裁協議所約定之仲裁機構，雖非依仲裁法設立
    之仲裁機構，在性質上僅為個別仲裁，然其既已具備仲裁之基本要素，基於尊重
    當事人程序處分權、程序選擇權之法理，應可類推適用仲裁法之規定，使該協議
    發生訴訟法上之效力，被上訴人違背該協議而提起本件訴訟，顯不合法。又兩造
    間之職棒球員合約業經合意終止，縱未合意終止，亦已因被上訴人無故離隊，而
    經上訴人依合法終止，且即令被上訴人得請求報酬，亦應扣除因不服勞務所減省
    之費用，或轉向他處服務所取得，或故意怠於取得之利益等語，資為抗辯。
三、經查兩造所簽系爭職業棒球球員契約第十四條已有仲裁之約定，為兩造所不爭之
    事實，且有被上訴人提出系爭職業棒球球員契約書（見原審卷第二十二頁）影本
    一件為證，被上訴人雖辯稱：系爭條款所約定之「臺灣職業棒球大聯盟仲裁委員
    」並非依仲裁法及相關法令設立之仲裁機構，且該約款有失公平，伊自得不受其
    拘束而提起本件訴訟云云。是本件首應探究者厥為系爭契約第十四條關於仲裁之
    約定，其效力為何？
四、按仲裁人之判斷，於當事人間，與法院之確定判決有同一效力。而當事人於仲裁
    協議約定仲裁機構以外之法人或團體為仲裁人者，視為未約定仲裁人。又仲裁機
    構得由各級團體設立或聯合設立，負責仲裁人登記及辦理仲裁事件。仲裁法第三
    十七條第一項、第五條第一項及第五十四條第一項分別定有明文。另依八十八年
    三月三日行政院會同司法院發布之「仲裁機構組織與調解程序及費用規則」規定
    ，仲裁機構，指以公益為目的，經主管機關及目的事業主管機關許可，由各級團
    體設立或聯合設立，負責仲裁人登記、訓練、講習及辦理仲裁事件，並依法完成
    登記之社團法人，且各仲裁機構之設立，應由申請設立或聯合設立仲裁機構之團
    體檢具申請書、各該團體之立案證書、會員名冊、仲裁機構章程草案、發起人名
    冊、仲裁人倫理規範草案及相關證明文件，報經內政部徵得法務部會商各該事業
    主管機關同意後許可之（參見該規則第三條第一項及第九條）。是與法院確定判
    決有同一效力之仲裁機構仲裁判斷，須係由報經內政部徵得法務部會商各該事業
    主管機關同意後許可之仲裁機構所作成者，始克當之。經查本件「臺灣職業棒球
    大聯盟仲裁委員會」非屬依仲裁法設立之仲裁機構，並非依仲裁法第五十四條及
    仲裁機構組織與調解程序及費用規則設立之仲裁機構，為兩造所不爭（見更審前
    本院卷第七十一頁），故其性質上僅為個別仲裁，則該仲裁委員會內部縱定有仲
    裁規則以資遵行，自不影響其為非依仲裁法設立之仲裁機構之本質，其所為之仲
    裁判斷，於當事人間，揆諸首揭說明，尚難認有與法院之確定判決同一效力。是
    本件系爭仲裁判斷既無仲裁法上之效力，上訴人自得訴請法院為之，其提起本件
    訴訟，既難認為欠缺訴之利益，亦非無權利保護之必要，自應准許。
五、惟查系爭契約第十四條關於仲裁之約定，既係出於當事人之任意處分且非顯失公
    平，復無違反強制或禁止規定，則本於契約自由精神，自應予尊重而承認其具有
    私法契約之性質，而發生拘束契約當事人即兩造之效力，故被上訴人關於系爭契
    約所生之任何爭議均應受此仲裁條款拘束要無疑義。再查系爭「臺灣職業棒球大
    聯盟仲裁委員會」雖非依仲裁法設立之仲裁機構，惟該仲裁委員會內部亦定有明
    文之仲裁規則以資遵行，此有臺灣職業棒球大聯盟仲裁規則附卷可稽（見更審前
    本院卷第一二四頁），又臺灣職業棒球大聯盟仲裁委員會係隸屬於臺灣職業棒球
    大聯盟之組織，而臺灣職業棒球大聯盟為依法成立之人民團體，與上訴人那魯灣
    股份有限公司為不同之主體，此有臺灣職業棒球大聯盟組織表（見更審前本院卷
    第二三一頁）、全國性及區級人民團體立案證書（見更審前本院卷第二三三頁）
    影本各一件在卷可參，被上訴人主張系爭仲裁委員會為上訴人公司之內部機關等
    語，亦屬誤會。再參諸臺灣職業棒球大聯盟仲裁規則第五條「球隊隊職員不得擔
    任本聯盟仲裁委員。」、第八條「本聯盟仲裁委員會受理仲裁聲請後，應即就委
    員中指派無利害衝突之三人或五人為仲裁人。」、第十七條「本規則未規定事項
    ，準用商務仲裁條例之規定。」及其他相關規定，該仲裁規則就仲裁人之選任及
    程序之進行，對被上訴人並無顯失公平之情形，被上訴人主張系爭仲裁條款有失
    公允且違反誠信原則云云，亦非有據。況查，兩造於本件爭議發生後，係由被上
    訴人主動向臺灣職業棒球大聯盟仲裁委員會提出仲裁之聲請，此亦有仲裁聲請書
    影本一件在卷足憑（見原審卷第六十五至六十八頁），足見兩造確有遵循系爭仲
    裁條款以解決兩造紛爭之合意，且被上訴人於該仲裁程序中，均未對程序之進行
    及仲裁人之選任等事項，主張有任何不公平或偏頗之情事，亦堪認兩造對於臺灣
    職業棒球大聯盟仲裁委員會之仲裁程序，應有相當之信賴，至被上訴人雖抗辯仲
    裁委員召集人劉志鵬律師曾為上訴人之訴訟代理人難期公正云云，此為上訴人否
    認，且觀其所提出之證據即月旦法學雜誌所載劉志鵬係訴外人康明杉之訴訟代理
    人，非上訴人之代理人（見原審卷第二０九頁），何能於該仲裁委員會為被上訴
    人不利之仲裁後，妄指仲裁不公正。此外，被上訴人復無法舉證證明系爭仲裁條
    款有何無效或得撤銷之原因，其主張得不受該仲裁條款之拘束云云，自非可採。
六、復查被上訴人就本院同一爭執事項，已主動提起上述仲裁，且系爭仲裁判斷已做
    成被上訴人請求駁回之判斷，此有臺灣職業棒球大聯盟仲裁委員會八十七年度台
    仲字第一號仲裁判斷書在卷可稽 (見更審前本院卷第八十四頁至第九十五頁)。
    兩造既以契約約定由公正之第三人為仲裁之裁斷，事先約定遵守仲裁之結果，依
    前述說明，兩造自應本於誠信原則遵守並履行此項約定。詎被上訴人竟拒絕遵守
    該仲裁判斷，而提起本件訴訟，顯違反兩造間當時之契約之約定，而背於誠信原
    則，於法尚有未合，自難准許。
七、況查依兩造所不爭執之職業棒球球員契約書第三條「契約存續期間及優先續約權
    」約定：一、本契約之存續期間為五年，即自民國八十五年元月一日起至民國八
    十九年十二月三十一日止。第十二條「契約之終止」約定：一、甲方（即上訴人
    ）如有左列情事之一時，乙方（即被上訴人）得終止本契約‧‧‧。二、乙方如
    有左列情事之一時，甲方得予以減薪、停止乙方出賽或終止本契約：（一）違反
    本契約之各項球員義務。（二）‧‧‧。（三）非因訓練或比賽之受傷而有體能
    或棒球技能之減退，致不能提供職業棒球水準之競賽技能達壹年者。是兩造間之
    僱傭契約屬定有期限之契約，依民法第四百八十八條第一項規定「僱傭定有期限
    者，其僱傭關係，於期限屆滿時消滅。」，即兩造間除非有前開職業棒球球員契
    約書第十二條所定之終止事由，而經合法終止職業棒球球員契約，否則兩造間之
    僱傭關係原則上應於期限屆滿時消滅。惟查上訴人曾於八十六年十二月二十三日
    發函通知被上訴人欲終止兩造間之球員合約，並於函文中表示「您的薪資將繼續
    支付到八十六年十二月三十一日為止，貴我雙方的合約亦於該日下午十二時終止
    ，‧‧‧如有其他疑問或需說明之處，請與我們聯絡。」等語 (見原審八十八年
    度北調字第三○六二號調解卷第十一頁)，嗣於八十七年一月十三日被上訴人與
    上訴人球團部副總經理趙士強先生曾就兩造間合約問題會晤，據證人趙士強於原
    審到庭證稱：「八十六年十一月六日伊接到總教練會議通知，甲○○是當時約有
    十二位不適任球員中之一人，伊即發函通知甲○○表示將終止合約，甲○○接到
    函後，第一次打電話來，他表示有意見，‧‧‧第二次我約他在公司見面談一下
    ，某一天下午他來公司談此事，他希望能繼續打球，說他在美國有房貸要付，希
    望有收入，在此情形下，我說扣薪二十％到訓練中心受訓，或到業餘球隊受訓，
    後來甲○○同意才到業餘隊報到，‧‧‧，甲○○來找我時，我說你不想和公司
    終止合約，想領此份薪水，又不能打職業，只好到業餘隊去訓練，‧‧‧，受訓
    若有依教練指示方做，去訓練薪水是可以依合約，若都沒表現，公司每年最多皆
    可減薪二十％」等語（見原審卷第一三四頁、第一三五頁八十八年十二月十六日
    言詞辯論筆錄），而被上訴人此時本可爭執上訴人依系爭契約第十二條終止其契
    約之合法性，惟被上訴人並未就當日或嗣後曾表示不願接受上訴人終止合約之事
    實，舉證以實其說，足證雙方確已於八十七年一月十三日達成合意解除該職業球
    員合約，故被上訴人訴請確認兩造間僱傭關係存在及請求上訴人給付薪資，即失
    所依據，上述仲裁判斷書亦同為此推論及判斷，是系爭仲裁判斷並無任何違法、
    疏失、不合理或顯不公平情形甚明。
八、縱上所述，兩造既以契約約定由公正之第三人為仲裁之裁斷，事先約定遵守仲裁
    之結果，兩造自應本於誠信原則遵守並履行此項約定。而被上訴人就本院同一爭
    執事項，已主動提起上述仲裁，且系爭仲裁判斷已做成被上訴人請求駁回之判斷
    ，況兩造間之系爭契約亦確已合法終止契約，系爭仲裁判斷並無任何違法、疏失
    、不合理或顯不公平之情形，詎被上訴人竟拒絕遵守該仲裁判斷，再就同一爭執
    事項提起本件訴訟，顯違反兩造間當時之契約之約定，而背於誠信原則，於法尚
    有未合，自難准許。從而被上訴人請求確認兩造間之僱傭關係存在，上訴人應給
    付被上訴人一百零九萬七千二百元，及自起訴狀繕本送達翌日起至清償日止按年
    利率百分之五計付之利息，暨自八十八年三月一日起至八十九年十二月三十一日
    止按月給付被上訴人八萬四千四百元，為無理由，不應准許。其假執行之聲請亦
    失所附麗，應併予駁回。原審准被上訴人之所請，並為假執行之宣告，自有未洽
    。上訴意旨指摘原判決不當，求予廢棄改判，為有理由。自應由本院予以廢棄改
    判，如主文第二項所示。
九、本件事證已臻明確，兩造其餘主張或舉證，與本件判決結果無涉，毋庸一一審酌
    ，併予敘明。
十、據上論結，本件上訴為有理由，依民事訴訟法第四百五十條、第七十八條，判決
    如主文。
中      華      民      國    九十二    年      六      月     三十     日
                              勞工法庭
                                   審判長法  官  許  正  順
                                         法  官  黃  嘉  烈
                                         法  官  魏  麗  娟
右正本係照原本作成。
如不服本判決，應於收受送達後二十日內向本院提出上訴書狀，其未表明上訴理由者
，應於提出上訴後二十日內向本院補提理由書狀（均須按他造當事人之人數附繕本）
上訴時應提出委任律師或具有律師資格之人之委任狀；委任有律師資格者，另應附具
律師及格證書及釋明委任人與受任人有民事訴訟法第四百六十六條之一第一項但書或
第二項（詳附註）所定關係之釋明文書影本。
中      華      民      國    九十二    年      七      月      一      日
                                         書記官  曾  瓊  安
附註：
民事訴訟法第四百六十六條之一（第一項、第二項）：
對於第二審判決上訴，上訴人應委任律師為訴訟代理人。但上訴人或其法定代理人具
有律師資格者，不在此限。
上訴人之配偶、三親等內之血親、二親等內之姻親，或上訴人為法人、中央或地方機
關時，其所屬專任人員具有律師資格並經法院認為適當者，亦得為第三審訴訟代理人
。


司法院資訊處製作；財團法人民間司法改革基金會備份。
